臺灣高等法院臺中分院刑事裁定　　　　　　　　　　　九十三年度聲再字第九一號
　　再審聲請人
　　即受判決人　甲○○
右列聲請人因公共危險案件，對於本院九十二年度上訴字第二二一０號中華民國九十
三年一月七日確定判決（臺灣彰化地方法院九十二年度交訴字第七０號、臺灣彰化地
方法院檢察署九十二年度偵字第一０五七號），聲請再審，本院裁定如左：
    主  文
再審之聲請駁回。
    理  由
一、本件再審聲請意旨略以：聲請人即受判決人甲○○前因公共危險案件，經臺灣彰
    化地方法院於民國九十二年八月二十九日以九十二年度交訴字第七○號第一審判
    決，處有期徒刑八月，聲請人因不服，提起上訴，復經本院於九十三年一月七日
    以九十二年度交上訴字第二二一○號第二審判決，維持第一審法院見解、判決，
    駁回聲請人之上訴。之後，聲請人復以第二審法院證據漏未審酌、判決違背法令
    之理由，提起第三審上訴，案經最高法院認上訴理由狀並未依據卷內訴訟資料，
    具體指摘原判決不適用何種法則或如何適用不當，或所指摘原判決違法情事，顯
    與法律規定得為第三審上訴理由之違法情形，於九十三年三月十八日以九十三年
    度台上字第一四二九號第三審判決，駁回聲請人之上訴而確定。惟第一、二審法
    院上訴判決，其理由欄內，先取聲請人不利之陳詞，即：(一)聲請人於九十二年一
    月十九日警詢時，供稱：「我沒有報案，亦沒有搶救傷患，我因酒後駕車，又無
    照駕駛，唯恐警方取締，心中一慌，所以就驅車離開現場。」；(二)同日檢察官詢
    問時，供稱：「是撞到機車，我繼續往前開，剛過火車站另一出口，從後照鏡看
    到有人受傷，就繼續往前開，遇到小巷左轉，沿中山路回來。」；(三)九十二年八
    月二十九日法院調查時，供稱：因當時沒有駕照，害怕，所以沒有下車就離開現
    場等語。認聲請人承認知悉肇事致被害人受傷後，因酒後駕車及無照駕駛，緊張
    才駕車離開現場。另取(一)證人即被害人楊秋鈴於警訊中證稱：車禍發生後，被告
    沒有下車，隨即駕車左轉向中山路逃逸，約十分鐘後，被告自己一個人又回到現
    場拿掉在現場的車牌一面，走到中山路二段六一巷口被警員查獲等語；(二)證人廖
    培吉於警訊中證稱：伊在九十二年一月十九日一時十五分左右於員林火車站前發
    現ＯＦ–一九五二號自用小客車撞到ＥＹＤ–六六三號輕機車後，該自用小客車
    逃逸，車牌掉落現場，約五至十分鐘見一男子返回現場撿拾車牌，並往光復街逃
    逸等語。證明聲請人回到現場是要撿拾掉落現場之車牌。兩審法院咸以上開事實
    ，遽認聲請人逃逸之證據，廢棄被害人即證人楊秋鈴警訊與偵訊筆錄之製作，均
    在精神意識恍惚不定狀態下，聽信旁人見聞為依據，非出於自由意識所陳述；及
    聲請人與被害人楊秋鈴、鄭世英民事和解等情於未審，實有刑事訴訟法第三百七
    十九條第十款及第十四款當然違背法令之情形，聲請人以此事由提予第三審上訴
    卻仍受上訴駁回，因認第三審判決欠缺依據，由於各審法院事實認定諸多違誤，
    重要證物漏未審酌，今提被害人即證人楊秋鈴之切結書，及聲請人與被害人楊秋
    鈴、鄭世英等和解之和解書，證明聲請人有罪判決確定後，因發現確實之新證據
    ，足認受有罪判決之人應受無罪、免訴或輕於原判決所認罪名之判決者事由，為
    此依刑事訴訟法第四百二十條第一項第六款、同法第四百二十六條第一項、第三
    項，及同法第四百二十七條第二款、與第四百二十九條之規定，聲請人為受判決
    人利益，於判決在第三審確定後，對於該判決聲請再審云云。
二、按有罪之判決確定後，有左列情形之一者，為受判決人之利益，得聲請再審︰．
    ．．、六因發現確實之新證據，足認受有罪判決之人應受無罪、免訴、免刑或輕
    於原判決所認罪名之判決者，刑事訴訟法第四百二十條第一項第六款定有明文。
    所謂確實之新證據，固非以絕對不須經過調查程序為條件，但必須可認為確實足
    以動搖原確定判決而為受判決人有利之判決者為限，倘受判決人因對有利之主張
    為原確定判決所不採，事後任意由人出一證明書，證明受判決人前次所為有利之
    主張，係屬實在，憑以聲請再審，此項證據既非判決後所發見，又非不須調查之
    確定新證據，顯然不足以使原確定判決發生動搖，即難據以開始再審（最高法院
    四十九年台抗字第七二號判例意旨參照）；且除須該「新證據」可認為確實具有
    足以動搖原確定判決，而對受判決人為更有利判決之「確實性」之外，尚須具備
    該證據係在事實審法院於判決前已存在，因未經發現，不及調查斟酌，或審判時
    未經注意，至其後始行發現之「嶄新性」特質，二者均不可或缺。若未具備上開
    「確實性」與「嶄新性」二種新證據之特性，即不能據為聲請再審之原因。
三、本院經查，依聲請人所提本院上開確定判決，核對本院所調取該案卷之原審判決
    ，本院原確定判決就聲請人確有撞傷人逃逸之犯行，理由內已敘明甚詳，聲請人
    雖以其與被害人楊秋鈴、鄭世英之和解書及嗣後楊秋鈴出具之切結書，證明被害
    人楊秋鈴於警詢、偵訊時所為之筆錄，係被害人楊秋鈴、鄭世英於精神意識恍惚
    不定狀態下聽信旁人之見聞，非出於被害人之自由意識所為等情。然該「和解書
    」係就聲請人傷害罪部分，與被害人楊秋鈴、鄭世英達成和解，被害人因之撤回
    傷害罪部分告訴，因傷害罪屬告訴乃論之罪，檢察官業已為不起訴處分在案。惟
    駕駛動力交通工具肇事致人受傷而逃逸罪部分，係屬公訴罪，為檢察官之職權，
    非當事人間得以和解撤回，檢察官偵查後，依其所得之證據，足認被告有犯罪嫌
    疑者，應提起公訴。又證據取捨之問題，應由事實審之法院依自由心證綜合認定
    之，復以證據之取捨及事實之認定，均屬事實審法院自由判斷之職權，倘其採證
    認事並未違反證據法則，自不得任意指為違法。關於聲請人駕駛動力交通工具肇
    事致人受傷而逃逸罪部分，原確定判決已就此訊問證人廖培吉及被害人楊秋鈴，
    均證稱聲請人回到現場是要撿拾掉落現場之車牌在卷；且聲請人於臺灣彰化地方
    法院審理時亦已供稱：「（問：為何明知撞傷人逃逸？）因為當時沒有駕照，害
    怕。」等情，另聲請人於警詢時承認係於員林鎮○○路○段六一巷口被警查獲，
    再於同路段八號前查獲聲請人所駕之ＯＦ─一九五二號自用小客車等語，如聲請
    人是要回現場了解被害人傷勢，應將小客車駛回現場，不必將小客車停在遠離現
    場之中山路旁，再走路到現場。是上開證人證稱聲請人回到現場，是要撿拾掉落
    現場之車牌，與事實相符，可以據為認定聲請人肇事後逃逸之證據。雖被害人楊
    秋鈴嗣後提出「切結書」以證明其證言非出於自由意識，仍不影響本案事實之認
    定，且該「切結書」非係於事實法院判決前已存在，與『新證據』之要件亦屬不
    符。本件聲請人以上述原因聲請再審，與前開聲請再審之要件不合，其再審之聲
    請核非有據，應予駁回。
四、據上論斷，應依刑事訴訟法第四百三十四條第一項，裁定如主文。
中      華      民      國      九十三      年      六    月     三     日
                                      臺灣高等法院臺中分院刑事第六庭
                                            審判長法  官  李文  雄
                                                  法  官  邱  顯  祥
                                                  法  官  陳  秀  
右正本證明與原本無異。
如不服本裁定，應於裁定送達後五日內向本院提出抗告狀。
                                                  書記官  巫  彥  佳
中      華      民      國      九十三   年       六      月     三     日
                                                                        Ｉ
